臺灣桃園地方法院民事簡易判決
111年度桃簡字第160號
原      告  邱家隆
被      告  行政院農業委員會林務局新竹林區管理處

法定代理人  夏榮生
訴訟代理人  涂錦璋
上列當事人間債務人異議之訴事件，本院於民國111年3月28日言
詞辯論終結，判決如下：
　　主    文
原告之訴駁回。
訴訟費用由原告負擔。
    事實及理由
壹、程序部分：
　　按確認法律關係之訴，非原告有即受確認判決之法律上利益
    者，不得提起之，為民事訴訟法第247條第1項本文所明定。
    所謂即受確認判決之法律上利益，係指因法律關係之存否不
    明確，致原告在私法上之地位有受侵害之危險，此項危險得
    以對於被告之確認判決除去之而言（最高法院109年台上字
    第1779號民事判決參照）。經查，被告持臺灣新北地方法院
    （下稱新北地院）107年度司執字第29659號、第29660號債
    權憑證（下合稱系爭債權憑證）對原告聲請強制執行，而原
    告主張系爭債權憑證所載債權不存在，足認原告法律上之地
    位有受侵害之虞，且此項危險得以藉由對於被告之確認判決
    加以除去，是原告有即受確認判決之法律上利益，應可認定
    。
貳、實體部分：
一、原告主張：本院於民國105年間以104年度桃簡字第49號民事
    簡易判決（下稱前案判決）認定原告於100年間共同傾倒廢
    棄物非法占用國有林地，原告應負共同侵權行為損害賠償責
    任，應賠償被告新臺幣（下同）11萬1,134元及遲延利息（
    下稱系爭債權），並以106年度桃司簡聲字第121號民事裁定
    （下稱系爭裁定）命原告應給付被告前案訴訟費用3,978元
    及遲延利息（下稱系爭訴訟費用債權），前案判決及裁定嗣
    均確定，被告嗣持前案確定判決及確定裁定向新北地院聲請
    強制執行，嗣因原告無財產可供執行而換發系爭債權憑證，
    被告嗣持系爭債權憑證向本院聲請強制執行，本院以111年
    度司執字第903號損害賠償強制執行事件（下稱系爭執行事
    件）受理。然原告並無參與傾倒廢棄物，僅單純擔任承租挖
    土機之連帶保證人，不應負全部損害賠償責任，爰依強制執
    行法第14條第1項規定，提起本件訴訟等語，並聲明：系爭
    執行事件之強制執行程序（下稱系爭執行程序）應予撤銷。
    確認被告持有系爭債權憑證所載系爭債權及訴訟費用債權，
    對原告不存在。
二、被告則以：本件並無消滅或妨礙其請求之事由發生等語，資
    為抗辯，並聲明：原告之訴駁回。
三、本院之判斷：
　㈠經查，前案判決認定原告為共同侵權行為人，命原告應給付
    被告11萬1,134元及遲延利息，並以系爭裁定命原告給付被
    告前案訴訟費用3,978元及遲延利息，前案判決及裁定嗣均
    確定，被告嗣持前案確定判決及確定裁定向新北地院聲請強
    制執行，嗣因原告無財產可供執行而換發系爭債權憑證，被
    告嗣持系爭債權憑證向本院聲請強制執行，本院以系爭執行
    事件受理等情，經本院調閱前案判決及執行事件卷宗，核對
    無誤，堪信為真實。
　㈡按強制執行法第14條所定債務人異議之訴，係以排除執行名
    義之執行力為目的，使債權人無從依該執行名義聲請為強制
    執行，故以裁判為執行名義時，依同法條第1 項後段規定，
    須其為異議原因之事實發生在前訴訟言詞辯論終結後者，始
    得為之。如為異議原因之事實發生在前訴訟言詞辯論終結前
    者，縱該為執行名義之裁判有何不當，亦與債務人異議之訴
    之要件不符（最高法院107年度台上字第46號民事判決參照
    ）。經查，原告固主張其僅單純擔任承租挖土機之連帶保證
    人，不應負全部損害賠償責任云云（見本院卷第20頁反面）
    ，惟原告主張之事由，係於前案言詞辯論終結前即已存在，
    且經前案判決審酌並認定不可採，有前案判決可參（見前案
    卷第197至198頁），原告既未舉證證明在前案訴訟言詞辯論
    終結後有消滅或妨礙被告系爭債權之事由發生，自不得提起
    債務人異議之訴，請求撤銷系爭執行事件有關系爭債權之執
    行程序。另原告未舉證證明有消滅或妨礙被告系爭訴訟費用
    債權之事由發生，自不得提起債務人異議之訴，請求撤銷系
    爭執行事件有關系爭訴訟費用債權之執行程序。從而，原告
    提起本件債務人異議之訴，請求撤銷系爭執行程序，自無理
    由。
　㈢按命債務人為給付之確定判決，就給付請求權之存在有既判
    力，依民事訴訟法第400條第1項之規定，債務人不得對於債
    權人更行提起確認該給付請求權不存在之訴（最高法院108 
    年度台抗字第284號民事裁定參照）。經查，原告另請求確
    認被告就系爭債權憑證所載系爭債權及訴訟費用債權不存在
    ，然被告於前案本於系爭債權請求原告給付，已獲勝訴確定
    判決，依上說明，兩造及法院應同受其既判力之拘束，除適
    用再審程序外，原告不得更行提起確認該給付請求權即系爭
    債權不存在之訴，原告復未舉證證明於前案訴訟言詞辯論終
    結後，有消滅或妨礙被告系爭債權之事由發生，自難認系爭
    債權憑證所載系爭債權已不存在。另原告未舉證證明有消滅
    或妨礙被告系爭訴訟費用債權之事由發生，原告請求確認債
    權憑證所載系爭訴訟費用債權已不存在，自屬無據。從而，
    原告請求確認系爭債權憑證所載系爭債權及訴訟費用債權不
    存在，自無理由。 
四、綜上所述，原告依強制執行法第14條第1項規定，請求系爭
    執行程序應予撤銷及確認被告持有系爭債權憑證所載債權不
    存在，為無理由，應予駁回。
五、本件事證已明，兩造其餘攻擊防禦方法與所舉證據，核與本
    件判決結果不生影響，爰不再逐一論駁，附此敘明。
六、訴訟費用負擔之依據：民事訴訟法第78條。
中　　華　　民　　國　　111 　年　　4 　　月　　13　　日
                  桃園簡易庭  法  官  張明宏
以上為正本係照原本作成。
如不服本判決，應於送達後20日內，向本院提出上訴狀並表明上
訴理由，如於本判決宣示後送達前提起上訴者，應於判決送達後
20日內補提上訴理由書（須附繕本）。
如委任律師提起上訴者，應一併繳納上訴審裁判費。   
中　　華　　民　　國　　111 　年　　4 　　月　　13　　日
                              書記官  石曉芸